【裁判字號】    98,上易,485
【裁判日期】    980818
【裁判案由】    竊盜
【裁判全文】
臺灣高等法院高雄分院刑事判決         98年度上易字第485號
上  訴  人  臺灣高雄地方法院檢察署檢察官
被      告  甲○○
選任辯護人  郭國益律師
上列上訴人因被告竊盜案件，不服臺灣高雄地方法院98年度易字
第34號中華民國98年5 月13日第一審判決（起訴案號：臺灣高雄
地方法院檢察署97年度偵字第25109 號），提起上訴，本院判決
如下：
     主  文
上訴駁回。
    理  由
一、公訴意旨略以：被告甲○○意圖為自己不法之所有，於民國
    97年5 月18日14時許，利用不知情之丙○○（另為不起訴處
    分），使其攜帶客觀上足認係兇器之大型鐵剪1 支，前往高
    雄市小港區○○○○○路防風林興聯養殖場內，竊取甲○○
    已被收購而點交予交通部高雄港務局之電纜線111 公斤得手
    ，甫將之搬運至所駕駛車牌號碼7085-UN 號自用小客車欲搭
    載離去之際，為警查獲，因認被告涉犯刑法第321 條第1項
    第3 款之加重竊盜罪云云。
二、按犯罪事實應依證據認定之，無證據不得認定其犯罪事實；
    又不能證明被告犯罪者，即應諭知無罪之判決，刑事訴訟法
    第154 條第2 項、第301 條第1 項分別定有明文。次按竊盜
    罪，須意圖為自己或第三人不法之所有，而竊取他人所有之
    物始足當之。若行為人主觀上欠缺不法所有之意圖，自難以
    該罪相繩。
三、公訴人認被告涉有前揭竊盜罪，係以證人丙○○、證人即高
    雄港務局監工員乙○○、操作士丁○○之證述，內政部警政
    署高雄港務警察局搜索扣押筆錄暨扣押物品目錄表、現場照
    片2 張、贓物認領保管單1 紙、紅毛港遷村魚塭及其附屬設
    備補償查估事宜第3 次會議紀錄1 份、紅毛港遷村繁養殖場
    附屬設備估價單1 份在卷及扣案之大型鐵剪1 支等為其主要
    論據。訊據被告堅決否認有何竊盜之犯行，辯稱：伊確有委
    請丙○○於前揭時間剪取外海馬達之電纜線，惟系爭連接外
    海馬達之電纜線並非屬高雄港務局徵收點交範圍內，為伊所
    有之物品；辯護人則以：系爭電攬線之用途係供電予外海馬
    達，外海馬達既為被告可以留用之物，為被告所有，則系爭
    電攬線為馬達之從物，自亦為被告所有之物，被告委請丙○○剪取，應無不法所有之意圖等語。經查：
  (一)被告委請不知情之丙○○於97年5 月18日14時許，持大型鐵
    剪1 支，至紅毛港外海路防風林興聯養殖場，剪取系爭電纜
    線時，為警當場查獲等情，為被告及證人丙○○供證屬實，
    並有內政部警政署高雄港務警察局搜索扣押筆錄暨扣押物品
    目錄表、現場照片2 張、贓物認領保管單1 紙（警卷第13-1
    6 頁、第18頁、第20頁）在卷及大型鐵剪1 支扣案可資佐證
    ，上開事實應堪認定。
  (二)亟待究明者，為系爭電攬線係何人所有？
  １、證人乙○○於警詢時證稱：本件查獲之電纜線，是連接在
      外海馬達上，作為抽水用電使用，該電纜線原為興聯養殖
      場所有，惟興聯養殖場既已辦理點交，電纜線所有權屬於
      高雄港務局等語（警卷第11頁）；於偵查時結證稱：高雄
      港務局徵收紅毛港，繁養殖場以徵收補償方式處理，養殖
      戶要陳述自留或點交，自留是自行帶走，點交則是交給高
      雄港務局，本件所查獲之電纜線是已經點交的等語（偵卷
      第16頁）；證人丁○○於偵查時結證稱：設置在地下之電
      纜線無法點交，係由港務局全部收購，地面上之電纜線雖
      可點交，但也是由港務局全部收購。因此，被告可以取走
      馬達，但是不可以拿走電纜線等語（偵卷第26頁）；於原
      審審理時結證稱：估價單「C 、給水設備」中品名「馬達
      （外海）」雖屬於自留部分，但是業主只可以拿走馬達，
      不可以拿走電纜線，因為依伊的認知，電纜線與暗管、水
      管一樣，都是埋在地底下，所以應該在徵收範圍內，業主
      不可以自行遷移等語（原審卷第64 頁） 。
  ２、又被告所有之興聯養殖場經高雄港務局徵收，並已發給被
      告補償費，有紅毛港遷村繁養殖場（含鄰近建物）救濟金
      清冊、高雄銀行支票存根在卷可稽（原審卷第10-11 頁）
      ，被告對此亦不爭執。而有關繁養殖附屬設備海水場外兩
      迴路水管，包含外海馬達之電攬線，係高雄港務局收購之
      項目，外海馬達金額不包含電攬線等情，業經本院函請高
      雄港務局查明屬實，有該局98年7 月14日高港財產字第09
      80011832號函附卷可考。
  ３、依卷附之紅毛港遷村繁養殖場附屬設備估價單（審訴卷第
      24頁、偵卷第22頁）所示，設備欄「C 、給水設備」中之
      品名「馬達（外海）」屬於自留部分，係業主可自行遷移
      取回，並非高雄港務局之物品等情，為證人丁○○於原審
      結證屬實，並經原審向高雄港務局函查明確，有該局98年
      2 月6 日高港財產字第0980001401號函在卷可稽（原審卷
      第7 頁）。而本件查獲之電纜線，固連接在外海馬達上，
      作為抽水用電使用，為被告及證人乙○○供證屬實，惟系
      爭電攬線既連同外海馬達一併為高雄港務局收購，已為該
      局所有，自無於收購後為便民，准許人民取回部分可用物
      品（外海馬達），而認附連之系爭電攬線，亦為被告所有
      之物而得自行取回。
  ４、綜上所述，系爭電攬線既已為高雄港務局所收購，即為高
      雄港務局所有，辯護人以本件「自留」部分之外海馬達，
      與本件系爭之電攬線有主物從物之關係，該電攬線為被告
      所有云云，容有誤會。
  (三)次須查明者，為被告取得本件系爭電攬線，是否有不法所有
    之意圖？
  １、被告於原審審理時供稱：依港務局所發之估價單，外海馬
      達是自留部分，伊認為連接馬達之電纜線當然也是自留部
      分。伊是等高雄港務局辦理點交完畢後，才委請丙○○去
      剪取外海馬達之電纜線，若該電纜線在點交範圍內，港務
      局自會收回。伊只有請丙○○剪取外海平台至防風林一帶
      之電纜線等語（原審卷第69-70 頁），核與證人丙○○於
      原審審理時結證稱：伊原本也在紅毛港附近租地養殖蝦場
      ，伊跟被告是幾十年的朋友，伊也知道被告之興聯養殖場
      被徵收，但是被告稱外海馬達的電纜線是自留部分，是他
      的物品，因被告在忙，就請伊幫忙剪取由外海平台至防風
      林之電纜線，因伊也是做水產工作，伊知道被告所說的位
      置、範圍，就去幫忙剪取等語（原審卷第53-54 頁）相符
      。
  ２、細觀上開估價單上「A.保溫設備」，除於「A9」項次中臚
      列「鍋爐馬達」外，確於「A8」項次中，將「暗管、電路
      、電攬」，獨立列為單一項目；而有關「C.給水設備」之
      項目中，除列舉「C1. 馬達（外海）」「C3. 海水場外兩
      迴路」「C5. 抽水馬達」外，並未列有「電攬」之單獨項
      目，另於「C1. 馬達（外海）」項次下備註「自留」等語
      。客觀上單獨自估價單上對照觀察，極易使人誤認「C3.
      海水場外兩迴路」之部分，似已包括本件附連之電攬線在
      內。被告所稱依高雄港務局所發之估價單上「自留」字樣
      之記載，認為連接外海馬達之本件系爭電纜線，亦為其所
      有之物品，故委請丙○○剪取，尚堪採信。其既係誤認上
      開電纜線為其所有，而委請丙○○下手剪取，所為欠缺不
      法所有之意圖甚明。
  (四)綜上所述，上開電攬線雖屬高雄港務局所有，惟被告委請丙○○著手剪取，係基於該物品為其所有之誤認，欠缺不法所
    有之意圖。此外，公訴人所提出之證據或所指出之證明方法
    ，尚不足為被告有罪之積極證明，或說服本院形成被告有罪
    之心證，依無罪推定之原則，被告之犯罪事實即屬不能證明
    ，依前開法條及說明，自應為被告無罪判決之諭知。
四、原審因而認被告之犯罪不能證明，因而為其無罪之判決，核
    無違誤。檢察官指摘原審未為有罪之判決為不當，提起上訴
    ，難認有理由，應予駁回。
本案經檢察官林敏惠到庭執行職務。
中    華    民    國    98    年    8     月    18    日
                  刑事第七庭    審判長法  官  莊飛宗
                                      法  官  邱明弘
                                      法  官  陳明富
以上正本證明與原本無異。
本件判決不得上訴。
中    華    民    國    98    年    8     月    18    日
                                      書記官  劉鴻瑛


司法院資訊處製作；財團法人民間司法改革基金會備份。
